【裁判字號】    91,訴,875
【裁判日期】    920508
【裁判案由】    槍砲彈藥刀械管制
【裁判全文】
臺灣板橋地方法院刑事判決                          九十一年度訴字第八七五號
    公  訴  人  臺灣板橋地方法院檢察署檢察官
    被      告  甲○○
    選任辯護人  趙元昊律師
右列被告因槍砲彈藥刀械管制條例案件，經檢察官提起公訴（九十年度偵字第一九一
九號），本院判決如左：
    主  文
甲○○未經許可，持有可發射子彈具有殺傷力之仿ＣＯＬＴ廠半自動手槍製造之玩具
手槍，處有期徒刑壹年貳月，併科罰金新臺幣玖萬元，罰金如易服勞役，以新臺幣玖
佰元即銀元參佰元折算壹日，緩刑伍年。扣案之仿ＣＯＬＴ廠半自動手槍製造之玩具
手槍壹支（槍枝管制編號0000000000）（含彈匣壹個）沒收。
    事  實
一、甲○○明知可發射子彈具有殺傷力之槍枝，係屬槍砲彈藥刀械管制條例列管之槍
    砲、彈藥，未經許可不得製造、販賣、運輸、轉讓、持有或寄藏，竟於民國九十
    年九月間，在其所承租位於臺北縣泰山鄉○○○路四十之三號之塑膠廢料回收廠
    ，拾獲可發射子彈具有殺傷力之仿ＣＯＬＴ廠半自動手槍製造之玩具手槍一支（
    含彈匣一個，槍枝管制編號：0000000000，此部分尚無證據證明係遺
    失物、或離本人所持有之物）後，即將之藏放於回收廠內，而未經許可，無故持
    有上開槍枝。嗣於九十年十一月八日晚間七時許，甲○○攜同上開槍枝外出以為
    防身，並預先藏放於臺北縣三重市○○路○段一五一號前路旁之某自小客車車底
    ，適為當地住戶陳萬生查覺其行跡有異，報警當場查獲甲○○，並扣得上開槍枝
    一支（含彈匣一個）。
二、案經臺北縣警察局三重分局報請臺灣板橋地方法院檢察署檢察官偵查起訴。
    理  由
一、訊據被告甲○○對於右揭持有仿ＣＯＬＴ廠半自動手槍製造之玩具手槍之事實固
    自承不諱，惟矢口否認知悉該槍枝具有殺傷力，辯稱：內政部警政署刑事警察局
    最初並未就扣案玩具手槍為實際射擊檢驗，且扣案玩具手槍之槍管部分係塑膠材
    質，倘若擊發彈藥必然在瞬間因溫度問題致使槍管變形引發膛炸，絕無射出彈藥
    之可能，換言之，扣案玩具手槍所能擊發者均係無彈藥成份之玩具子彈，是扣案
    玩具手槍並無殺傷力，又內政部警政署刑事警察局嗣後雖再對扣案槍枝加以實彈
    射擊，惟該局係就扣案槍枝用「底火片壹片（代替火藥）」，再加以試射而謂其
    有殺傷力，倘若無此加工行為，是否仍有殺傷力，即有疑義，縱認扣案玩具手槍
    有殺傷力，被告主觀上認定該手槍並無殺傷力，自亦不具有犯罪故意，被告係開
    設舜隆公司從事塑膠廢料回收工作時拾獲扣案玩具手槍，被告當時因該手槍之槍
    管部分係塑膠所製造，認定係無法造成傷害之玩具槍，所以未報警，是被告並無
    犯罪之故意云云；經查，右揭事實，業據證人陳萬生於警訊時證述屬實，並有扣
    案槍枝一支可資佐證，該扣案槍枝經先送內政部警政署刑事警察局鑑驗結果，認
    「係仿ＣＯＬＴ廠半自動手槍製造之玩具手槍，滑套、槍身為金屬材質，槍管為
    塑膠材質且已貫通，機械性能良好，以打擊底火（藥）引爆子彈內火藥為發射動
    力，至於是否具殺傷力，請卓參附隨之"槍枝殺傷力鑑驗說明"。」，有該局九十
    年十一月十九日刑鑑字第二一五八七三號鑑驗通知書一紙及函附槍枝殺傷力鑑驗
    說明書記載：「送鑑槍枝係以擊發底火（藥）引爆子彈內火藥為發射動力，依本
    局對同型式材質之槍枝實驗結果，倘裝填子彈適當（即裝填底火、適量火藥及金
    屬彈丸等使成為適合送鑑槍枝擊發、構造完整之子彈），則其最具威力之發射動
    能，均可達二十焦耳／平方公分以上，足以穿入人體皮肉層。」可參，而經本院
    將該扣案槍枝再次送內政部警政署刑事警察局進行試射鑑驗結果，復認：「扣案
    槍枝壹枝（槍枝管制編號0000000000號），經實際裝填適用子彈（以
    玩具金屬空彈殼加裝底火、玩具槍用底火片壹片半（代替火藥）及直徑約六ＭＭ
    、重０．八八克之鋼珠組合而成）試射結果，測得其發射速度為三五四公尺／秒
    ，計算其動能為五五．一四焦耳，單位面積動能為一九五點０一焦耳／平方公分
    。」、「殺傷力之相關數據：(1)美國軍醫總署定義：彈丸撞擊動能達五八呎磅（
    約為七八．六焦耳），則足以使人喪失戰鬥能力。(2)本局對活豬作射擊測試結果
    ，彈丸單位面積動能達二四焦耳／平方公分，則足以穿入豬隻皮肉層。(3)依日本
    科學警察研究所之研究結果，彈丸單位面積動能達二十焦耳／平方公分則足以穿
    入人體皮肉層。」，有該局九十一年八月九日刑鑑字第０九一０二０五四七五號
    函在卷可參，是以扣案槍枝，經內政部警察署刑事警察局實際裝填適用子彈試射
    結果，其單位面積動可達一九五點０一焦耳／平方公分，已足穿入人體皮肉層，
    足證該扣案槍枝確可發射子彈，而具有殺傷力，至於被告所質疑之加工行為，僅
    係該局就子彈所為裝填，藉以測試扣案槍枝是否確實可發射具殺傷力之子彈，尚
    難因此即謂有關該扣案槍枝之上開鑑定結果非為可採。又本院另送請法務部調查
    局就該扣案槍枝實施鑑定之結果，雖認：送鑑槍枝（0000000000）係
    仿美ＣＯＬＴ型式，槍身為金屬材質、槍管及滑套由塑膠材料製成的遊戲類槍枝
    ，機械性能良好，該槍槍管已貫通最窄處約六Ｍ力可允許實質彈頭通過... 所有
    送鑑槍枝及子彈均未經改裝改造，雖然槍枝的槍管已貫通可允許彈頭通過射出，
    但槍管材質脆弱，發射威力過大的改裝改造子彈將肇致危險。又土製子彈是否具
    殺傷力，端視是否經過改裝改造暨其改裝情形，如有無金屬彈頭、彈殼內火藥添
    加量等，本案送鑑子彈均未組裝無法發射，依實驗室之場不宜任取改裝子彈予以
    試射檢測。」，有該局九十二年三月三十一日調科參字第０九二０００八七四六
    ０號函在卷為憑，是以法務部調查局並未就扣案槍枝以實彈試射之方式，鑑定是
    否可發射金屬或子彈並具有殺傷力，則其所認「雖然槍枝的槍管已貫通可允許彈
    頭通過射出，但槍管材質脆弱，發射威力過大的改裝改造子彈將肇致危險」，究
    屬針對該扣案槍枝之槍管材質所為推論，況且該扣案槍枝先前已經內政部警政署
    裝填適用子彈實際試射，其單位面積動能達於一九五點０一焦耳／平方公分，而
    該槍管並無發生膛炸之情形，是本件有關扣案槍枝殺傷力之鑑定自以內政部警政
    署刑事警察局九十一年八月九日刑鑑字第０九一０二０五四七五號函所為鑑定報
    告較為可採。又被告另辯稱其未知悉該扣案槍枝具有殺傷力云云，然查該扣案槍
    枝機械性能良好，槍管已貫通乙情，業據上開鑑定報告所共認，並有法務部調查
    局之送鑑槍枝照片三幀足資佐證，復參諸被告亦自承其持有該扣案槍枝迄至查獲
    時止已達二個月之久，則被告倘僅認知該扣案槍枝為一般無殺傷力之玩具用手槍
    ，何以未加丟棄、分解回收，反而予以私藏持有，進而攜帶該扣案槍枝外出供作
    防身，足證其對該扣案槍枝應可發射子彈而具有殺傷力之情，應有認識，要難諉
    為不知。至於被告另於本院調查審理時提出其所稱係於市面上買到之同型玩具手
    槍部分，既屬被告於案發後所買，充其量則僅能證明被告事後知情市面上可買到
    與該扣案槍枝同類型之玩具手槍，尚不影響其先前之持有故意，及該扣案槍枝經
    鑑定確可發射子彈具有殺傷力之事實。綜上，被告所辯，應係卸飾之詞，均非足
    採。本件事證明確，被告犯行洵堪認定，應予依法論處。
二、按槍砲彈藥刀械管制條例之立法目的，旨在管制具殺傷力之槍枝，以有效維護社
    會治安，是核被告甲○○所為，係犯槍砲彈藥刀械管制條例第十一條第四項未經
    許可，持有可發射子彈具有殺傷力之槍枝罪。爰審酌被告持有具殺傷力之槍枝，
    影響社會治安，暨其犯罪之動機、目的、手段、犯罪所生之危害等一切情狀，處
    如主文所示之刑，罰金部分並諭知易服勞役之折算標準，以資懲儆。又查被告前
    未曾受有期徒刑以上刑之宣告，有臺灣板橋地方法院檢察署刑案資料查註紀錄表
    在卷可按，其因一時失慮致蹈刑章，經此偵審教訓後，當知謹慎，信無再犯之虞
    ，本院認本判決所宣告之刑，以暫不執行為適當，併宣告緩刑伍年，以勵自新。
    扣案之仿ＣＯＬＴ廠半自動手槍製造之玩具手槍一支（含彈匣一個，槍枝管制編
    號：0000000000），具有殺傷力，係屬違禁物，應依法予以宣告沒收
    。
三、末查被告行為後槍砲彈藥刀械管制條例業於九十年十一月十四日經修正公布，同
    年十一月十六日開始施行，其中第十九條原關於強制工作之規定，業於修正時刪
    除，按依刑法第二條第二項規定，保安處分適用裁判時之法律，本件自無庸再予
    審酌該規定強制工作之保安處分，併此敘明。
據上論斷，應依刑事訴訟法第二百九十九條第一項前段，槍砲彈藥刀械管制條例第十
一條第四項，刑法第二條第二項、第十一條前段、第四十二條第二項、第七十四條第
一款、第三十八條第一項第一款，罰金罰鍰提高標準條例第二條，現行法規所定貨幣
單位折算新台幣條例第二條，判決如主文。
本案經檢察官王家春到庭執行職務。
中      華      民      國      九十二      年      五    月      八    日
                              臺灣板橋地方法院刑事第三庭
                                      法  官  葉  靜  芳
右正本證明與原本無異
如不服本判決應於送達後十日內向本院提出上訴狀
                                      書記官  陳  昭  綾
中      華      民      國      九十二      年      五    月    十二    日
附錄本案論罪科刑法條全文：
槍砲彈藥刀械管制條例第十條第三項
修正前槍砲彈藥刀械管制條例第十條
未經許可製造、販賣或運輸第四條第一款所稱其他可發射金屬或子彈具有殺傷力之各
式槍砲者，處五年以下有期徒刑。
意圖供自己或他人犯罪之用，而犯前項之罪者，處六月以上五年以下有期徒刑，得併
科三萬元以下罰金。
未經許可無故持有、寄藏或意圖販賣而陳列第一項所列各式槍砲之一者，處三年以下
有期徒刑
第一項及第二項之未遂犯罰之。
修正後槍砲彈藥刀械管制條例第十條
未經許可，擅自改造模型槍、販賣或運輸改造模型槍者，處無期徒刑或五年以上有期
徒刑，併科新臺幣一千萬元以下罰金。
未經許可，轉讓、出租或出借改造模型槍者，處五年以上有期徒刑，併科新臺幣一千
萬元以下罰金。
意圖供自己或他人犯罪之用，而犯前二項之罪者，處無期徒刑或七年以上有期徒刑，
併科新臺幣一千萬元以下罰金。
未經許可、持有、寄藏或意圖販賣而陳列改造模型槍者，處三年以上十年以下有期徒
刑，併科新臺幣七百萬元以下罰金。
第一項至第三項之未遂犯罰之。


司法院資訊處製作；財團法人民間司法改革基金會備份。
